【裁判字號】    88,易緝,106
【裁判日期】    890328
【裁判案由】    詐欺
【裁判全文】
臺灣臺北地方法院刑事判決              八十八年度易緝字第一六號
    公  訴  人  臺灣臺北地方法院檢察署檢察官
    被      告  甲○○
    選任辯護人  林月雪律師
右列被告因詐欺案件，經檢察官提起公訴（八十二年度偵字第一六四六二號），本
院判決如左：
    主      文
甲○○意圖為自己不法之所有，以詐術使人將第三人之物交付，未遂，累犯，處有期
徒刑壹年。
    事      實
一、甲○○前因偽造有價證券案件，經台灣高等法院判處有期徒刑五年確定，嗣依中
    華民國八十年罪犯減刑條例規定減為二年六月，而於八十年元月一日執行完畢，
    竟仍不知悛悔，又於八十二年四月間，明知渠與冒用「王有義」名義之不詳姓名
    男子間，並無實際借貸關係存在，竟意圖為自己不法之所有，以「王有義」名義
    所簽發面額為新台幣（以下同）七百二十萬元之本票及借據，先矇使本院依不經
    實件審查聲請之本票裁定強裁制執行程序，准為裁定後，旋依該裁定聲請該院就
    以「王有義」名義存於第一商業銀行世貿分行帳號00000000000號戶
    頭內，而已遭丁○○○股份有限公司（下稱寶來公司）聲請同一法院先為假扣押
    之活期存款六百五十五萬九千二百八十五元為強制執行，並獲該法院製作分配表
    ，計可受償三百二十五萬五千七百九十八元，幸經寶來公司再就該分配款予以假
    扣押，始未遭其具領。
二、案經寶來公司訴請台灣台北地方法院檢察署檢察官偵查起訴。
    理      由
一、訊據被告除稱伊對「王有義」確有債權，伊未詐欺法院云云外，餘均坦承不諱，
    辯稱：
  (一)被告於八十年間登報從事票貼借貸，所貸款之對象，必為陌生之不特定人。目前
    一般民間票貼借貸，金主所賺取者為利息及手續費，相對的所承擔之風險亦大，
    如貸款之對象均須提供相當擔保或質押始允借貸，則借用人何不向銀行借款，只
    須支付較低利息，反而看報找較高利息之金主借款，其道理即為：民間票貼借貸
    ，無須擔保，手續簡便，付款快速。被告貸款之對象為陌生之不特定人，且於何
    時會有何人打電話來向其票貼貸款，不得而知，而貸款之對象，必然急需用錢，
    始可能看報打電話票貼借款，惟被告如將所有資金全部置於金融機構，試問：金
    融機構下班時間，如有人前來票貼借款，被告無法立即提出現款，如何經營票貼
    貸款之生意。雖有二十四時服務之自動提款機，但取款額度有限，而被告票貼貸
    款之金額通常均在百萬元之間，如現金不置於家中，如何經營民間票貼借貸。況
    且借貸頻繁，為免提領之風險，被告家中置有保險櫃，足以藏置現金，故被告所
    經營票貼放貸與一般熟人借貸不能同等視之，是以本件何來明確之資金流程。告
    訴人不清楚民間票貼情形主張被告持有本票欠缺資金流程，認為係詐財，實有違
    經驗法則及民間借貸常規。
  (二)被告取得之執行名義，係本於王有義開立之本票及借據，而其上字跡全由王有義
    所書寫，被告何有偽造之嫌。被告所犯偽造有價證券之行為發生於七十七年元月
    至四月間，當時並未經營民間票貼借貸，直至八十年始經營此項業務。故縱使被
    告有偽造有價證券之前科，但業經執行完畢，如何證明其無改過自新，重新做人
    之可能。被告經營民間票貼借款高利潤必有高風險，對象自為素昧平生之人，且
    除此票貼關係外，並無其他生意合作關係，況告訴人與王有義並無認識，與之交
    易，未徵信其背景，亦無要求供擔保亦未查明介紹人鍾育玲（偵卷第五頁）是否
    屬實，以告訴人之資力，尚會為其所騙，況係升斗小民之被告。
  (三)被告以票貼貸款為業，經常在外奔走，對王有義之面孔又熟稔，在路上撞見之機
    率自較告訴人為大，一旦遇見必然全力阻止其離開，在未尋求解決清償債務之前
    ，必不善罷干休，是以王有義迫不得已始將八十年五月間存款被假扣押之情事（
    被告當時有立即查明確有此事），告知被告以求脫身。如被告與王有義有串通之
    嫌，為何不立即製造假債權，出面對其在第一商業銀行世貿分行之存款為強制執
    行，而須遲至八十二年始有所動作。
  (四)依告訴人所述，其係受該冒稱「王有義」之人詐騙，其間並無任何證據足以證明
    被告共同參與實施上詐騙行為，自難僅憑被告事後持上開本票取得執行名義聲請
    強制執行該扣押之「王有義」存款，遽謂被告事前與冒稱「王有義」共謀詐騙告
    訴人錢財。
  (五)被告若與王有義有串謀詐欺之非行，則本票裁定理應合法送達，然而本票裁定民
    事聲請卷內亦無有關王有義有經合法送達之資料，是以並無積極證據足以證明被
    告有前開訴訟詐欺之不法行為。尚雖以上述清償票款之民事執行卷內有由「王有
    義」者蓋章收受原審民事執行處所製作之分配通知之送達證書（該送達地址亦是
    事後王有義以電話欲向被告借款所留），即片面推論被告有前開情事。被告持上
    述本票裁定之執行名義聲請強制執行「王有義」之前述存款，迄今並未取得任何
    金額，僅係由原審民事執行處作成債權受償金額分配表而已，有前開民事執行卷
    足憑，被告既尚未受償任何金額，則告訴人即難謂已受有如何之損害云云。
二、惟查被告於審判中請求傳訊其當時店內之職員乙○○，以證明「王有義」之人確
    曾到其店內借款，經本院隔離訊問，乙○○與被告所供有多次矛盾之處（如該店
    內有多少員工，何人介紹乙○○去任職，乙○○之工作範圍，是否須與客戶算本
    利記帳，「王有義」向被告借過幾次錢，乙○○外出收帳時是否獨自作業等），
    證人乙○○始改口坦承所謂「王有義」向被告借錢是被告向乙○○所述，乙○○
    未曾見過被告拿錢給「王有義」之等情（以上見本院八十九年二月十四日筆錄）
    ，足見證人乙○○非但不能為被告有利事實之證明，且有為被告偽證之嫌。被告
    復不能提出王有義向其借得七百二十萬元（或被告所稱借六百萬元，扣掉利息，
    實給五百餘萬元給「王有義」）之巨款之其他事證，以實其說，且以其既稱「王
    有義」向伊借款四、五次（乙○○則稱約借三、四次），何以僅有本件聲請本票
    裁定之七百二十萬元之本票一張及證明同一債務之借據一張，並無四、五筆（或
    三、四筆）債務之債權憑證足資證明，以被告經營地下錢莊之借貸方式，向被告
    借款之人，必須交付多張票據或借據等為擔保，被告照理能輕易舉出「王有義」
    向其借款之其他事證，其不能提出，且當時其店內唯一之員工乙○○亦未見過被
    告交錢給「王有義」，顯見被告對冒用「王有義」名義之人並無債權存在，況台
    灣高等法院八十四年度上更（一）字第三十五號判決亦同此認定，有該判決書附
    於偵查卷可稽。被告對王有義無何債權，竟持王有義名義之本票及借據，取得對
    王有義強制執行之執行名義，以之向本院執行處行使，以之為詐術，而參與分配
    告訴人對王有義之強制執行，意圖詐取分配款等情，除據告訴人寶來公司具狀指
    訴歷歷，並有被告甲○○向本院聲請對「王有義」准為本票強制執行之同院八十
    二年票速字第四０五四號民事裁定書、本院八十二年六月二十二日民執荒字第三
    二二五號通知並其所附准被告受償三百二十五萬五千七百九十八元分配表、八十
    二年七月十日民執全、地字第一五八八號及八十二年七月十五日民執荒字地
    第三二二五號通知、八十年民執全字第八四九號及八十年全字第一三七三號民事
    假扣押案卷等影本在卷可憑，事證已明，被告犯行明確，堪以認定。至被告辯稱
    本票裁定未合法送達，執行名義未確定，不可能領到錢，並請求傳訊丙○○、鍾
    育玲以證明冒名「王有義」者如何詐欺告訴人，與被告無關之情事，核與被告是
    否對冒名「王有義」者有無債權無關，為無必要；而本票裁定是否合法送達，本
    非被告得以預知（否則其豈非與交付其本票之冒用王有義名義之人為共犯），無
    解於其明知無債權而來參與分配之不法詐欺犯意。
三、核被告所為，其以詐術意圖騙使本院民事執行處將分配款分配給被告，因告訴人
    異議而未能得逞，核其所為，係犯刑法第三百三十九條第三項、第一項之意圖為
    自己不法之所有，以詐術使人將第三人之物交付之詐欺取財未遂罪，合依未遂犯
    之規定減輕其刑。又被告前因偽造有價證券案件，經台灣高等法院判處有期徒刑
    五年確定，於八十年一月一日執行完畢，有台灣高等法院檢察署刑案記錄簡覆表
    在卷可稽，其五年內再犯有期徒刑以上之本罪，為累犯，應加重其刑，並依法先
    加重後減輕之，以利被告。爰審酌被告犯罪之動機、目的、手段、品行、智識程
    度、所生危害及犯罪後之態度等一切情狀，量處如主文所示之刑，以資懲儆。
據上論斷，應依刑事訴訟法第二百九十九條第一項前段、刑法第三百三十九條第三項
、第一項、第四十七條、第二十六條前段、罰金罰鍰提高標準條例第一條前段判決如
主文。
本案經檢察官劉成焜到庭執行職務
中      華      民      國      八十九      年    三      月   二十八   日
                                      臺灣臺北地方法院刑事第五庭
                                          法  官  劉  亭  柏
右正本證明與原本無異。
如不服本判決，應於判決送達後十日內，向本院提出上訴狀。
                                          書記官  羅  欣  宜
中      華      民      國      八十九      年     四     月    十一    日
刑法第三百三十九條
一意圖為自己或第三人不法之所有，以詐術使人將本人或第三人之物交付者，處五年
  以下有期徒刑、拘役或科或併科一千元以下罰金。
二以前項方法得財產上不法之利益或使第三人得之者亦同。
三前二項之未遂犯罰之。


司法院資訊處製作；財團法人民間司法改革基金會備份。
